【裁判字號】    97,家救更,1
【裁判日期】    970822
【裁判案由】    訴訟救助
【裁判全文】
臺灣桃園地方法院民事裁定             97年度家救更字第1號
聲  請  人  甲○○
代  理  人  張運弘律師
相  對  人  乙○○
代  理  人  陳欣佑律師
上列當事人間請求剩餘財產分配事件（本院97年度重家訴字第3
號），聲請人聲請訴訟救助，本院裁定如下：
    主    文
准予訴訟救助。
    理    由
一、聲請意旨略以：兩造原為夫妻惟經法院判決離婚確定，聲請
    人為此向本院提起剩餘財產分配之訴，惟因聲請人無資力支
    出訴訟費用，並已經財團法人法律扶助基金會桃園分會（下
    稱法扶桃園分會）准予法律扶助，為此依民事訴訟法第107
    條、第109 條及法律扶助法第62條規定，聲請裁定准予訴訟
    救助等語。
二、按當事人無資力支出訴訟費用者，法院應依聲請，以裁定准
    予訴訟救助。但顯無勝訴之望者，不在此限。又按經分會准
    予法律扶助之無資力者，其於訴訟程序中，向法院聲請訴訟
    救助時，應准予訴訟救助。民事訴訟法第107 條第1 項及法
    律扶助法第62條前段分別定有明文。
三、經查兩造間請求剩餘財產分配訴訟，業經本院以97年度重家
    訴字第3 號剩餘財產分配事件受理，且經法扶桃園分會准予
    扶助訴訟代理，又聲請人並無資力支出本件訴訟費用等情，
    業據聲請人提出法扶桃園分會審查表、扶助律師接案通知書
    各1 件為證，復經本院依職權調閱本院97年度重家訴字第3
    號卷查對無誤，並依職權向財政部臺灣省北區國稅局中壢稽
    徵所（下稱中壢稽徵所）調閱聲請人之財產歸屬及其所得資
    料，亦查無聲請人之財產及自95年起之薪資收入乙節，有中
    壢稽徵所97年8 月15日北區國稅中壢二字第0971013818號函
    及其檢送之94年度綜合所得稅網路結算申報國稅局審核專用
    申報書、93年度綜合所得稅結算申報書、財產歸屬資料清單
    各1 件在卷可稽。雖相對人辯稱聲請人於新竹國際商業銀行
    股份有限公司新坡分行（下稱竹銀新坡分行）之存款帳戶明
    細表、中國信託商業銀行股份有限公司（下稱中信銀行）之
    存款系統歷史交易查詢報表，顯示聲請人於96年1 月至同年
    6 月間，月薪資收入約為新台幣（下同）27,000元，且尚有
    其他投資收益，又聲請人自費聘請律師向相對人提告10餘個
    民、刑事訴訟，難認聲請人無資力支出訴訟費用云云。惟查
    相對人所辯聲請人之薪資收入及其他投資收益等項之發生時
    間既均在96年6 月之前，且與本院前開函查聲請人最新之薪
    資所得及財產歸屬資料不符，則相對人以聲請人在96年6 月
    前之資力狀況，辯稱聲請人在本案剩餘財產分配訴訟提起之
    97年3 月間仍屬有資力之人云云，尚乏直接依據。況依相對
    人所提之竹銀新坡分行存款帳戶明細表，顯示聲請人雖於96
    年6 月21日前在該行有多筆收入及支出，惟其收入與支出之
    金額不大，且大多相差無幾，迄至96年6 月21日止，該帳戶
    僅餘4,140 元；另依相對人所提聲請人之中信銀行存款系統
    歷史交易查詢報表，亦顯示聲請人於96年6 月22日前雖有多
    筆薪資收入，惟其餘大多為支出，迄至96年6 月22日止，該
    帳戶僅餘59,192元等情，亦有相對人提出之竹銀新坡分行存
    款帳戶明細表、中信銀行存款系統歷史交易查詢報表各1 份
    附於臺灣高等法院97年度家抗字第43號訴訟救助卷內可稽，
    足認聲請人在96年6 月時所餘存款僅共6 萬多元，自難以聲
    請人於前開2 個銀行帳戶裡歷年來有多筆薪資收入或其他收
    益，即認聲請人有足夠資力負擔訴訟費用。至聲請人之前是
    否自費聘請律師對相對人提告10餘個民、刑事訴訟，亦屬聲
    請人之前是否有資力之問題，同難以聲請人以前之資力狀況
    作為聲請人有資力支出本件訴訟費用之證明，是相對人辯稱
    聲請人有資力負擔訴訟費用云云，要無可採，堪信聲請人主
    張其無資力負擔訴訟費用乙節為真實。又兩造已經法院判決
    離婚確定，有聲請人提出之本院95年度婚字第691 號、臺灣
    高等法院96年度家上字第86號民事判決、最高法院96年度台
    上字第2849號民事裁定各1 件附於本院97年度重家訴字第3
    號卷內可稽，則聲請人依民法第1030條之1 規定請求分配兩
    造剩餘財產之差額，亦非顯無勝訴之望，是聲請人依前開法
    律規定聲請訴訟救助，要屬有據，應予准許。
四、依民事訴訟法第107 條第1 項前段、法律扶助法第62條，裁
    定如主文。
中    華    民    國    97    年    8     月    22    日
                  家事法庭法  官  林雯娟
以上正本係照原本作成
如對本裁定抗告須於裁定送達後5 日內向本院提出抗告狀，並應
繳納抗告費新台幣1,000 元。
中    華    民    國    97    年    8     月    22    日
                          書記官  楊慧伶


司法院資訊處製作；財團法人民間司法改革基金會備份。
